【裁判字號】    90,重訴,822
【裁判日期】    900927
【裁判案由】    清償借款
【裁判全文】
臺灣高雄地方法院民事判決  九十年度重訴字第八二二號
    原      告    合作金庫銀行股份有限公司
    法定代理人    乙○○
    訴訟代理人    甲○○
    被      告    厚澤投資股份有限公司
    兼法定代理人  己○○
    被      告    丙○○
                  戊○○
    訴訟代理人    丁○○
右當事人間請求清償借款事件，本院判決如左：
    主      文
被告應連帶給付原告新台幣柒仟陸佰萬元，及自民國八十九年十一月二十六日起至清
償日止，按年息百分之十點一二五計算之利息，暨自民國八十九年十二月二十七日起
至清償日止，逾期在六個月以內者，按上開利率百分之十，逾期超過六個月者，按上
開利率百分之二十計算之違約金。
原告其餘之訴駁回。
訴訟費用由被告連帶負擔。
    事      實
甲、原告方面：
壹、聲明：被告應連帶給付原告新台幣（下同）七千六百萬元，及自民國八十九年十
    一月二十六日起至清償日止，按年息百分之十點三七五計算之利息，暨自民國八
    十九年十二月二十七日起至清償日止，逾期在六個月以內者，按上開利率百分之
    十，逾期超過六個月者，按上開利率百分之二十計算之違約金。
貳、陳述：
一、被告厚澤投資股份有限公司（下稱厚澤公司）邀同被告己○○、丙○○及戊○○
    為連帶保證人，於八十七年六月二十六日向原告借款七千六百萬元，約定自同日
    起至九十七年六月二十六日止，依年息百分之十點三七五計付利息，按月於每月
    二十六日攤還本息，如未按期給付，即喪失期限利益，全部債務視為到期，其逾
    期清償，在六個月以內者，另按上開利率百分之十，逾期超過六個月者，按上開
    利率百分之二十計付違約金。詎被告厚澤公司自八十九年十一月二十六日起即未
    依約繳息，依兩造間之前開約定，全部債務視為到期，現尚餘主文所示本金、利
    息及違約金未清償，屢經原告催討，均置之不理，為此依消費借貸及連帶保證契
    約提起本件訴訟。
二、對於被告抗辯之陳述：
    被告繳息正常時，原告才按照百分之八點五之利率計算利息，但被告違約時就不
    再給被告優惠利率，應依照兩造契約約定之利率給付。被告提出之中國信託商業
    銀行之函及債權銀行協調會議記錄偏離主題，原告並未同意將系爭借款利息減為
    百分之六點五，否則原告總行會有行文，或由被告厚澤公司提出聲請，且原告尚
    未同意該債權銀行協調會議記錄之臨時動議所附的條件，所以本件利率仍依原約
    定利率計算。
參、證據：提出借據、放款帳務資料查詢單、原告基本放款利率變動表各一件、授信
    約定書四件、戶籍謄本三件為證。
乙、被告方面：
壹、聲明：請求駁回原告之訴。
貳、陳述：
    原告主張之借款金額、利息及違約金的起算日均正確，但利率有誤，因被告厚澤
    公司是長谷建設股份有限公司（下稱長谷公司）之關係企業，長谷公司曾跟各債
    權銀行達成協議，因此本件借款自八十九年十一月二十六日到九十年四月二十二
    日止之利率應為百分之八點五，自九十年四月二十三日起利率應為百分之六點五
    ，各債權銀行沒表示意見就是同意。但原告尚未同意其中百分之一的利息付現及
    其餘利息掛帳的條件。
參、證據：提出放款繳款存根、中國信託商業銀行九十年五月三日函、長谷公司債權
    銀行協調會議記錄各一件為證。
    理      由
一、原告主張被告厚澤公司邀同被告己○○、丙○○及戊○○為連帶保證人，於八十
    七年六月二十六日向原告借款七千六百萬元，約定自同日起至九十七年六月二十
    六日止，依年息百分之十點三七五計付利息，按月於每月二十六日攤還本息，如
    未按期給付，即喪失期限利益，全部債務視為到期，其逾期清償，在六個月以內
    者，另按上開利率百分之十，逾期超過六個月者，按上開利率百分之二十計付違
    約金。詎被告厚澤公司自八十九年十一月二十六日起即未依約繳息，依兩造間之
    前開約定，全部債務視為到期，現尚餘主文所示本金、利息及違約金未清償，屢
    經原告催討，均置之不理，為此依消費借貸及連帶保證契約提起本件訴訟等語。
    被告則均以原告主張之借款金額、利息及違約金的起算日均正確，但因被告厚澤
    公司是長谷公司之關係企業，長谷公司曾跟各債權銀行達成協議，因此系爭借款
    自八十九年十一月二十六日到九十年四月二十二日止之利率應為百分之八點五，
    自九十年四月二十三日起之利率應為百分之六點五等語置辯。
二、本件原告主張被告厚澤公司邀同其餘被告為連帶保證人，於八十七年六月二十六
    日向原告借款七千六百萬元，約定自同日起至九十七年六月二十六日止，依年息
    百分之十點三七五計付利息，按月於每月二十六日攤還本息，如未按期給付，即
    喪失期限利益，全部債務視為到期，其逾期清償，在六個月以內者，另按上開利
    率百分之十，逾期超過六個月者，按上開利率百分之二十計付違約金。惟被告厚
    澤公司自八十九年十一月二十六日起即未依約繳息，現尚餘主文所示本金、利息
    及違約金未清償之事實，業據原告借據、放款帳務資料查詢單及授信約定書等件
    為證，核屬相符，且被告均自認原告請求之借款本金、利息及違約金起算日為真
    實，是依本院調查證據結果，自堪信為真實。
三、被告雖另以前開情詞，抗辯原告請求之利率有誤云云，並提出放款繳款存根、中
    國信託商業銀行九十年五月三日函、長谷公司債權銀行協調會議記錄為據。惟已
    為原告所否認，主張被告繳息正常時，原告才按照百分之八點五之利率計算利息
    ，但被告違約時就不再給被告優惠利率，應依照兩造契約約定之利率給付，且原
    告並未同意將系爭借款利息減為百分之六點五，亦尚未同意該債權銀行協調會議
    記錄之臨時動議所附的條件，所以本件利率仍依原約定利率計算等語。經查依兩
    造簽訂之借據第三條第三款約定，系爭借款利息依原告基本放款利率百分之七點
    八七五加碼年息百分之二點五計算按期付息，而於八十七年六月二十六日訂約當
    時之年息為百分之十點三七五，被告並同意該借款利率隨原告基本放款利率變動
    而調整，貸放後之加（減）碼年息，並同意按照原告放款利率加碼標準每屆滿三
    個月得檢查調整一次乙節，有系爭借據在卷可稽，顯見兩造雖於訂約時約定依年
    息百分之十點三七五計付利息，惟系爭借款利息之利率仍應依原告基本放款利率
    之變動而調整，並非固定。又依原告提出之該行基本放款利率變動表之記載，於
    被告違約未給付利息之八十九年十一月間應適用八十九年三月二十九日所調整之
    基本放款利率百分之七點六二五，依此計算，依兩造前開調整利率之約定，足見
    於被告八十九年十一月違約當時之系爭借款利率應為該基本放款利率百分之七點
    六二五加碼年息百分之二點五，即為百分之十點一二五，是原告主張系爭借款目
    前之年息仍為百分之十點三七五云云，並不足採，則原告請求被告給付逾年息百
    分之十點一二五之利息，並逾年息百分之十點一二五之一成或二成計算之違約金
    即屬無據。次查被告抗辯系爭借款年息目前應為百分之八點五乙節，固有其提出
    之放款繳款存根為證，惟兩造既有將系爭借款利息隨原告基本放款利率調整及按
    原告放款利率加碼標準每屆滿三個月得檢查調整一次之約定，則系爭借款利率即
    具變動性，自不得以被告曾按某一利率計付利息，即謂系爭借款利息均應按該利
    率計付，是被告抗辯在其關係企業長谷公司與各債權銀行達成協議前之八十九年
    十一月二十六日到九十年四月二十二日止，系爭借款之利率應為百分之八點五云
    云，同屬無稽，並不可採。又查被告厚澤公司為長谷公司之關係企業，且於九十
    年四月二十三日，長谷公司與原告等債權銀行召開之債權銀行協調會議中，亦決
    議同意將長谷公司及其關係企業之借款利率酌降至百分之六點五，其中百分之一
    付現，其餘百分之五點五記帳至九十一年十二月三十一日等情，固為原告所不爭
    執，惟該會議中亦決議長谷公司及其關係企業對前開百分之一之利息自各銀行簽
    准後始開始支付乙節，亦有系爭長谷公司債權銀行協調會議記錄存卷可按，足見
    將長谷公司及其關係企業向各債權銀行之借款利息調降為百分之六點五乙事，仍
    應經各債權銀行簽准同意後始生效。而被告既已自承原告尚未同意其中百分之一
    的利息付現及其餘利息掛帳之條件，則將系爭借款利息調降為百分之六點五即未
    生效，原告自不受該調降利息決議之拘束，是被告辯稱自長谷公司與各債權銀行
    召開協調會之九十年四月二十三日起，系爭借款之利率即應變動為百分之六點五
    云云，同屬無據，仍不足取。
四、按消費借貸契約，借用人應於約定期限內，返還與借用物種類、品質、數量相同
    之物；又遲延之債務，以支付金錢為標的者，債權人得請求依法定利率計算之遲
    延利息，但約定利率較高者，仍從其約定利率；再數人負同一債務，明示對於債
    權人各負全部給付之責任者，為連帶債務；連帶債務之債權人，得對於債務人之
    全體，同時請求全部之給付，且連帶債務未全部履行前，全體債務人仍負連帶責
    任，民法第四百七十八條前段、第二百三十三條第一項、第二百七十二條第一項
    、第二百七十三條分別定有明文。查本件被告既分別為系爭借款之借用人及連帶
    保證人，系爭借款又因被告違約未按期攤還本息而視為到期，從而原告依消費借
    貸契約及連帶保證契約，請求被告連帶給付現餘如主文所示之本金、利息及違約
    金，即屬正當，應予准許，其逾此部分之利息及違約金之請求，尚無理由，應予
    駁回。
據上論結，本件原告之訴為一部有理由，一部無理由，依民事訴訟法第八十五條第二
項、第七十九條但書，判決如主文。
中      華      民      國    九十      年      九      月    二十七    日
                              臺灣高雄地方法院民事第五庭
~B法      官  林雯娟
右為正本係照原本作成。
如不服本判決，應於送達後廿日內，向本院提出上訴狀並表明上訴理由，如於本
判決宣示後送達前提起上訴者，應於判決送達後十日內補提上訴理由書（須附繕本）。
中      華      民      國    九十      年      九      月     二十八   日
~B法院書記官  黃麗緞


司法院資訊處製作；財團法人民間司法改革基金會備份。
